臺灣高等法院刑事裁定
110年度抗字第2041號
抗  告  人  臺灣桃園地方檢察署檢察官 
被      告  張益祥



選任辯護人  陳祈嘉律師
            倪子修律師
上列抗告人因被告違反貪污治罪條例等案件，不服臺灣桃園地方
法院中華民國110年12月8日裁定（110年度金重訴字第4號），提
起抗告，本院裁定如下：
    主  文
抗告駁回。                                              
    理  由
一、原裁定意旨略以：
　㈠被告張益祥前因違反貪污治罪條例等案件，經臺灣桃園地方
    檢察署檢察官於民國110年7月29日提起公訴，原審法院受理
    本案之合議庭受命法官在進行訊問後，認其雖辯稱不知悉該
    等愷他命係法務部調查局航業調查處基隆調查站（下稱航基
    站）之扣案毒品，否認涉有貪污治罪條例第6 條第1 項第3
    款之罪嫌。然其涉犯貪污治罪條例第6條第1 項第3 款之侵
    占職務上持有之非公用私有財物罪嫌部分，業經證人即共同
    被告徐宿良證述明確，且其所涉犯109年1 月15日修正前毒
    品危害防制條例第4 條第3 項之販賣第三級毒品罪嫌部分，
    亦經證人即共同被告徐宿良、蕭煜弘、王念慈、陳信州證述
    明確，是其涉犯該等罪嫌重大，所犯均為最輕本刑為5 年以
    上有期徒刑之罪，被告所犯係重罪，本於逃避刑責之人性，
    認其有逃亡之虞。又被告坦承以醋酸鈉充作愷他命，與共同
    被告徐宿良共同將航基站扣案愷他命調包，而將扣案真正之
    愷他命販賣予外界之人，依共同被告徐宿良所陳稱其自航基
    站調包出來之毒品數量龐大，此亦有該等毒品案件扣案毒品
    之鑑定書、檢察官勘驗混有醋酸鈉之「假毒品」勘驗筆錄及
    相關鑑定書在卷可憑，被告卻表示該等毒品均由其販賣予一
    名購毒者即共同被告蕭煜弘，實與常理不合，此部分認有勾
    串證人即共同被告蕭煜弘之虞。況被告於偵查中經拘提到案
    之前，曾和共同被告徐宿良、李翠萍之辯護人聯繫，是足認
    其有勾串共犯徐宿良、李翠萍之虞，非予羈押顯難進行審判
    ，有羈押之原因及必要，依刑事訴訟法第101 條第1 項第1
    、2 、3 款之規定，自110 年7 月30日起羈押並禁止接見、
    通信，嗣經原審法院於110年10月20日訊問被告後，認被告
    所涉犯貪污治罪條例第6條第1 項第3 款之侵占職務上持有
    之非公用私有財物罪、109年1 月15日修正前毒品危害防制
    條例第4 條第3 項之販賣第三級毒品罪，犯罪嫌疑重大，且
    均為最輕本刑為5 年以上有期徒刑之罪，並有事實足認被告
    有逃亡及勾串證人即共同被告蕭煜弘之虞，仍有刑事訴訟法
    第101條第1項第1款、2 、3 款之羈押原因，並有羈押之必
    要，而於110年10月20日裁定自110 年10月30日起第1次延長
    羈押2 月並禁止接見、通信在案。
　㈡原審法院因羈押期間即將屆滿，於110 年12月8 日訊問被告
    ，被告雖就檢察官起訴其洗錢部分，否認有何洗錢犯行，惟
    坦承其涉有貪污治罪條例第6 條第1 項第3 款之侵占職務上
    持有之非公用私有財物、109 年1 月15日修正前毒品危害防
    制條例第4 條第3 項之販賣第三級毒品犯行。且其坦承涉犯
    貪污治罪條例第6 條第1 項第3 款之侵占職務上持有之非公
    用私有財物、109 年1 月15日修正前毒品危害防制條例第4
    條第3 項之販賣第三級毒品等犯行部分，核與共同被告徐宿
    良、蕭煜弘、王念慈及陳信州於調查官調查時及偵訊中之供
    述相符，並有遭共同被告徐宿良侵占自法務部調查局航業調
    查處基隆調查站（下稱航基站）取出之李建濃、高振殷毒品
    案鑑定書、被告及共同被告王念慈之手機畫面翻拍照片在卷
    可證，而被告以醋酸鈉充作扣案毒品愷他命，亦有檢察官勘
    驗筆錄及鑑定報告可參，是被告涉犯貪污治罪條例第6 條第
    1 項第3 款之侵占職務上持有之非公用私有財物、109 年1
    月15日修正前毒品危害防制條例第4 條第3 項之販賣第三級
    毒品等罪嫌重大。
　㈢被告所涉犯貪污治罪條例第6 條第1 項第3 款之侵占職務上
    持有之非公用私有財物、109 年1 月15日修正前毒品危害防
    制條例第4 條第3 項之販賣第三級毒品等罪嫌重大，均屬最
    輕法定本刑5 年以上有期徒刑之重罪，且所侵占及販賣之愷
    他命數量龐大，犯罪所得金額亦鉅，依趨吉避凶、躲避重刑
    處罰之人性，客觀上有相當理由足認被告有畏罪逃亡，規避
    審判程序之高度可能，有逃亡之虞。
　㈣原審法院審酌上情，併考量犯罪情節、被害法益、對國家社
    會秩序之危害、刑事司法追訴權之有效行使及對被告人身自
    由拘束之不利益、防禦權行使限制之程度後，為確保審判程
    序之順利進行，認對被告羈押係適當、必要，且合乎比例原
    則，是認刑事訴訟法第101 條第1 項第1 、3 款之羈押原因
    仍繼續存在，且無從以命具保、責付或限制住居等方式替代
    ，而有羈押之必要，被告之羈押期間應自110 年12月30日起
    延長2 月。
  ㈤另審酌被告坦承其涉有109 年1 月15日修正前毒品危害防制
    條例第4 條第3 項之販賣第三級毒品犯行，而證人即共同被
    告蕭煜弘於準備程序亦供承其曾向被告購買愷他命，故原審
    法院依目前訴訟進度，應認被告無勾串證人即共同被告蕭煜
    弘之虞，是無對被告繼續禁止接見通信之必要，予以解除禁
    止接見通信。
二、檢察官對原審法院前揭裁定解除被告禁止接見、通信部分不
    服，就此部分提起抗告，抗告意旨略以：
　㈠被告於犯案至今，始終針對起訴書所載之貪污治罪條例、毒
    品危害防制條例及洗錢等矢口否認，業據原審裁定審認在案
    。被告否認貪污治罪條例及毒品危害防制條例犯行部分，與
    其餘同案被告徐宿良、蕭鈺弘之供述有所不同，而被告於案
    發之初即透過徐宿良及李翠萍之辯護人欲瞭解本件之偵辦進
    度並透過胞姐張碧琳、友人黃楷晴，協助逃亡及湮滅相關事
    證，從而若解除禁見後，則往後審理程序勢必無法達到發現
    真實之目的。
　㈡雖蕭煜弘於原審準備程序中供承其曾向被告購買愷他命，惟
    就被告究竟交付多少數量及金額的愷他命與被告蕭煜弘等節
    ，涉及被告本件販賣毒品之數量及犯罪所得，被告所述與蕭
    煜弘所證述之部分有明顯之差距，難認被告無勾串蕭煜弘之
    虞，應認有禁止接見通信之必要。
  ㈢另就被告被訴洗錢之部分，被告亦矢口否認有將販毒所得匯
    入胞姊張碧琳及友人黃楷晴、劉彥朋之帳戶等洗錢犯行，針
    對帳戶內之不明金流，被告解除禁見後，勢必會與黃楷晴、
    張碧琳等人為串證，且黃楷晴與張碧琳於偵查中被告張益祥
    逃亡期間，均協助其探知本案其餘被告之供述與進度，是有
    相當理由足認被告有與上開證人有串證之虞。
  ㈣況本件屬矚目案件，於司法偵審時，就此犯罪框架之建構、
    還原，仍需大力仰賴證人即同案被告及相關證人之證詞，若
    其等於法院審理中，因證詞與先前偵查程序有異，反遭被告
    、辯護人甚或公正法院貶抑其等證詞何以先後反覆，進而影
    響該等證人之憑信性或證明力，為確保上開證人於審理中能
    無所顧忌之證述，應認被告有與其餘同案被告有串證之虞而
    有禁見之必要。
  ㈤本案之進度尚未進入審理程序，在尚未進行交互詰問之前，
    若不讓被告禁見，難認本案詰問程序中證人不會受到汙染，
    且在本案原羈押之前提事實尚未變更之情況下，原審原先裁
    定羈押並禁止接見通信之理由均仍存在，而原裁定中亦肯認
    被告仍有與共同被告徐宿良、李翠萍、蕭煜弘有串證之虞，
    惟未交代本件被告於解除禁見後，如何防止其等於審理中有
    串證之情事，是本件被告應有續予禁見之必要。
  ㈥綜上所述，本件原裁定未詳為審酌上開事項，其認事用法已
    有違誤，爰依刑事訴訟法第403條第1項、第407條提起抗告
    ，請將原裁定撤銷，更為適當合法之裁定。
三、本院之判斷：
  ㈠按憲法第12條規定：「人民有秘密通訊之自由。」旨在確保
    人民就通訊之有無、對象、時間、方式及內容等事項，有不
    受國家及他人任意侵擾之權利。此項秘密通訊自由乃憲法保
    障隱私權之具體態樣之一，為維護人性尊嚴、個人主體性及
    人格發展之完整，並係保障個人生活私密領域免於國家、他
    人任意侵擾及維護個人資料之自主控制，所不可或缺之基本
    權利（司法院釋字第631號解釋意旨參照）。受羈押之被告
    ，其人身自由及因人身自由受限制而影響之其他憲法所保障
    之權利，固然因而依法受有限制，惟於此範圍之外，基於無
    罪推定原則，受羈押被告之憲法權利之保障與一般人民所得
    享有者，原則上並無不同（司法院釋字第653、654號解釋理
    由意旨參照）。又基於法治國自主原則，被告並非訴訟客體
    而係訴訟主體，有權決定是否及如何行使其訴訟上防禦權，
    而不自陷於不利地位之考量，乃禁止強迫被告為不利於己之
    陳述，即所謂不自證己罪原則（最高法院106年度台上字第7
    91號判決意旨參照）。此外，刑事訴訟法第105條第4項亦明
    確規定，禁止接見、通信處分不得限制被告正當防禦之權利
    。從而被告於審理程序中提出與被訴事實相異之主張或辯解
    ，乃屬其基於被告防禦權所為之合法辯護行為，除與目前卷
    證所顯示之客觀事實或一般經驗法則、論理法則明顯相違而
    無合理說明外，在未經合法調查之前，法院自不能逕行「推
    定」被告所為之辯解並非事實而不可採信，並基此認定被告
    為證明其所為辯解為真實而舉出之證據方法，有與被告勾串
    或湮滅、偽造、變造之虞，否則即有違無罪推定原則，並無
    異使被告為免受強制處分必須被迫附和檢察官所提之被訴事
    實，或不敢舉出對其有利之證據方法，而有礙被告防禦權之
    行使。
  ㈡查本件被告雖於檢察官提起公訴後，於原審訊問之初供承其
    承認檢察官起訴之全部犯罪事實，然被告否認知悉該等愷他
    命為航基站之扣案毒品，是原審認被告實際上係否認涉有貪
    污治罪條例第6 條第1 項第3款之罪嫌，然被告涉犯貪污治
    罪條例第6條第1 項第3 款之侵占職務上持有之非公用私有
    財物罪嫌部分，業經證人即共同被告徐宿良證述明確，是認
    被告此部分犯罪嫌疑重大，且認被告於偵查中經拘提前，曾
    和共同被告徐宿良、李翠萍之辯護人聯繫，是足認有勾串共
    犯徐宿良、李翠萍之虞。然被告此部分是否承認知悉該等愷
    他命為航基站之扣案毒品，本核應屬被告防禦權之適法行使
    ，不能僅因此而為對被告不利之認定，且共同被告徐宿良業
    已坦認犯行，並明確供承被告知悉該等愷他命為航基站之扣
    案毒品（見原審㈠第204頁），並經原審法院於準備程序中就
    檢察官起訴之犯罪事實與被告、共同被告徐宿良、李翠萍詳
    加確認，是原審法院於110年10月20日訊問被告後，雖於110
    年10月20日裁定被告自110 年10月30日起延長羈押2 月，並
    禁止接見、通信，然裁定理由中已未將共同被告徐宿良、李
    翠萍部分，作為被告有勾串證人、共同被告之虞之理由（見
    原審卷㈢第21頁至第23頁），檢察官以原審法院原羈押裁定
    中曾肯認被告有與共同被告徐宿良、李翠萍串證之虞，而認
    被告應有續予禁止接見、通信之必要，已有誤會。
　㈢而就證人及共同被告蕭煜弘部分，原審法院於110 年12月8 
    日訊問被告後，認被告業已坦承其涉有貪污治罪條例第6 條
    第1 項第3 款之侵占職務上持有之非公用私有財物、109 年
    1 月15日修正前毒品危害防制條例第4 條第3 項之販賣第三
    級毒品犯行。且被告坦承涉犯貪污治罪條例第6 條第1 項第
    3 款之侵占職務上持有之非公用私有財物、109 年1 月15日
    修正前毒品危害防制條例第4條第3 項之販賣第三級毒品等
    犯行部分，核與共同被告徐宿良、蕭煜弘、王念慈及陳信州
    於調查官調查時及偵訊中之供述相符，並有遭共同被告徐宿
    良侵占自航基站取出之李建濃、高振殷毒品案鑑定書、被告
    與共同被告王念慈之手機畫面翻拍照片及檢察官勘驗筆錄及
    鑑定報告可參，是認被告犯罪嫌疑重大，且所涉犯均屬最輕
    法定本刑5 年以上有期徒刑之重罪，所侵占及販賣之愷他命
    數量龐大，犯罪所得金額亦鉅，客觀上有相當理由足認被告
    有畏罪逃亡，規避審判程序之高度可能，有逃亡之虞，並有
    羈押之必要。然原審法院審酌證人即共同被告蕭煜弘於準備
    程序亦供承其曾向被告購買愷他命，而認被告已無勾串證人
    即共同被告蕭煜弘之虞，核諸原審法院於原審準備程序中就
    檢察官起訴之犯罪事實與證人即共同被告蕭煜弘確認，蕭煜
    弘已一再供承其僅即得向被告取得愷他命之總數、總共購買
    淨重40、50公斤之愷他命等語明確（見原審卷㈢第68頁至第8
    1頁），是原審法院認依其目前訴訟進度，應認被告無勾串
    證人即共同被告蕭煜弘之虞，核屬其裁量權之適法行使，亦
    難認有何違誤，檢察官抗告意旨徒以被告所述與蕭煜弘所證
    述之部分有明顯之差距，難認被告無勾串蕭煜弘之虞，應認
    有禁止接見通信之必要，尚難認有據。
　㈣又檢察官抗告意旨雖另以被告被訴洗錢之部分，被告亦矢口
    否認有將販毒所得匯入胞姊張碧琳及友人黃楷晴、劉彥朋之
    帳戶等洗錢犯行，針對帳戶內之不明金流，被告解除禁見後
    ，勢必會與黃楷晴、張碧琳等人為串證，且黃楷晴與張碧琳
    於偵查中被告張益祥逃亡期間，均協助其探知本案其餘被告
    之供述與進度，是有相當理由足認被告有與上開證人有串證
    之虞云云。然此部分，本核非原審法院110年7月30日羈押裁
    定、110年10月30日延長羈押裁所認定之羈押原因及理由，
    況衡諸實際，被告經原審諭令延長羈押、解除禁止接見、通
    信後，雖可與外人接見、通信、受授書籍及其他物件，但押
    所（即法務部○○○○○○○○）得依刑事訴訟法第105條第2項規定
    監視或檢閱之，在此客觀環境下，難認被告能毫無忌憚地藉
    由接見或通信之機會進行勾串證人之舉，是檢察官僅執被告
    經解除禁止接見、通信即認被告勢必會與上開證人勾串，又
    無其他事證可資佐證，亦難認可採。至於矚目案件與否，原
    審法院固應審慎以對，然尚難僅以矚目案件為由，即忽視被
    告基本權之保障，更不得以禁止接見、通信處分限制被告正
    當防禦之權利行使，使被告淪為訴訟之客體。
四、綜上所述，原審法院依目前訴訟進度，認被告已無勾串上述
    證人、共同被告之虞，是無對被告繼續禁止接見通信之必要
    ，予以解除禁止接見通信，核屬原審就案件具體情形，依法
    行使裁量職權，並無違誤。準此，檢察官仍執前詞提起抗告
    ，為無理由，應予駁回。
據上論斷，依刑事訴訟法第220條，裁定如主文。
中　　華　　民　　國　　110 　年　　12　　月　　28　　日
                  刑事第三庭  審判長法　官  張惠立　
                                    法　官  廖怡貞　
                                    法　官　鄭昱仁
以上正本證明與原本無異。
不得再抗告。
                                    書記官  劉靜慧
中　　華　　民　　國　　110 　年　　12　　月　　30　　日